【裁判字號】    99,訴,700
【裁判日期】    991126
【裁判案由】    違反毒品危害防制條例
【裁判全文】
臺灣雲林地方法院刑事判決               99年度訴字第700號
公  訴  人  臺灣雲林地方法院檢察署檢察官
被      告  謝相
上列被告因違反毒品危害防制條例案件，經檢察官提起公訴（99
年度毒偵字第1296號），被告就被訴事實為有罪之陳述，經本院
合議庭裁定由受命法官獨任進行簡式審判程序，判決如下：
    主  文
謝相施用第一級毒品，累犯，處有期徒刑柒月。
    事  實
一、謝相前因施用毒品案件，經觀察、勒戒後，認有繼續施用毒
    品傾向，而經法院裁定令入戒治處所強制戒治，於民國97年
    8 月15日停止其處分之執行，迄97年9 月5 日期滿以執行完
    畢論，並經臺灣雲林地方法院檢察署檢察官以97年度戒毒偵
    字第84號為不起訴處分確定。復因竊盜案件，經本院於96年
    4 月23日，以95年度港簡字第353 號判決，判處有期徒刑5
    月確定，嗣該案經本院於96年8 月8 日，以96年度聲減字第
    740 號裁定，減刑為有期徒刑2 月又15日確定後，甫於96年
    8 月28日易科罰金執行完畢。詎其仍未戒除其毒癮，於上開
    強制戒治執行完畢釋放後5 年內之99年8 月17日或18日晚間
    ，基於施用第一級毒品海洛因之犯意，在其雲林縣口湖鄉埔
    南村外埔57號住處，以海洛因摻水置入針筒注射身體之方式
    ，施用第一級毒品海洛因1 次。嗣於99年8 月19日上午10時
    30分許，因其係受保護管束之人，而為臺灣雲林地方法院檢
    察署觀護人室採集其尿液送驗，結果呈嗎啡陽性反應，因而
    查悉上情。
二、案經臺灣雲林地方法院檢察署檢察官自動檢舉偵查起訴。
    理  由
一、被告謝相所犯係死刑、無期徒刑、最輕本刑為3 年以上有期
    徒刑以外之罪，其就被訴事實為有罪之陳述，經本院裁定由
    受命法官獨任行簡式審判程序審理，則依刑事訴訟法第273
    條之2 、同法第159 條第2 項之規定，證據調查不受第159
    條第1 項、第161 條之2 、第161 條之3 、第163 條之1 及
    第164 條至第170 條規定之限制，且不適用傳聞法則有關限
    制證據能力之相關規定，合先敘明。
二、依據外國文獻之記載，海洛因經注射或吸食煙霧之方式進入
    人體後，會代謝產生嗎啡之成分，並經由尿液排出人體外，
    而施用海洛因後24小時內經由尿液排出之量可達施用劑量之
    80％；若以注射方式且給予1 次劑量3mg 至12mg海洛因進行
    試驗，結果顯示注射劑量增加，可檢驗出嗎啡陽性反應之時
    間亦有延長之趨勢，而不同受試者可檢出嗎啡陽性反應之時
    間各異，平均為1 至2 天，惟部分注射12mg海洛因者，至72
    小時仍可檢出微量嗎啡成分，故若服用高劑量海洛因，其尿
    液在72至96小時內，仍有檢出嗎啡成分之可能性，業經行政
    院衛生署管制藥品管理局分別於92年3 月20日以管檢字第09
    20001495號、92年2 月7 日以管檢字第0920000881號函示在
    案。又氣相層析質譜儀法（GC/MS ）乃目前就藥物篩檢結果
    必須進一步確認時最常採用之確認方法，因此在良好的操作
    條件之下，以氣相層析質譜儀作藥物及其代謝物之定性及定
    量分析，幾乎不會有偽陽性反應產生，亦經行政院衛生署管
    制藥品管理局於92年6 月20日以管檢字第0920004713號函示
    明確。經查，上揭事實，業據被告於偵審中坦承不諱，且被
    告於99年8 月19日上午10時30分許，為警採集之尿液，經送
    臺灣檢驗科技股份有限公司濫用藥物實驗室，以氣相層析質
    譜分析法（即GC/MS ）檢驗結果，檢出「嗎啡呈陽性反應」
    ，有臺灣雲林地方法院檢察署受保護管束人（被告）尿液檢
    體監管紀錄表、採尿具結書、臺灣檢驗科技股份有限公司濫
    用藥物實驗室報告編號KH/2010/00000000號濫用藥物檢驗報
    告各1 份在卷可憑（詳警卷第4 頁至第6 頁）。是依上開函
    示資料，及被告尿液檢驗報告之檢驗結果，足認被告自白與
    事實相符，堪可採信。本件事證明確，被告犯行堪以認定。
三、按施用第一級毒品為犯罪行為，毒品危害防制條例第10條第
    1 項定有處罰明文，故施用第一級毒品者，依前揭規定本應
    科以刑罰，惟基於刑事政策，對合於一定條件之施用者，則
    依同條例第20條、第23條之規定，施以觀察、勒戒及強制戒
    治之保安處分。現行毒品危害防制條例於92年7 月9 日修正
    公布，自93年1 月9 日施行，其中第20條、第23條將施用毒
    品之刑事處遇，區分為「初犯」及「5 年內再犯」、「5 年
    後再犯」三種情形，而依其立法理由之說明，「初犯」，經
    觀察、勒戒或強制戒治後，應為不起訴處分或不付審理之裁
    定；經觀察、勒戒或強制戒治執行完畢釋放後，「5 年內再
    犯」者，因其再犯率甚高，原實施之觀察、勒戒及強制戒治
    既已無法收其實效，爰依法追訴或裁定交付審理；至於經觀
    察、勒戒或強制戒治執行完畢釋放後，「5 年後再犯」者，
    前所實施之觀察、勒戒或強制戒治已足以遮斷其施用毒品之
    毒癮，為期自新及協助其斷除毒癮，仍適用「初犯」規定，
    先施以觀察、勒戒或強制戒治之刑事處遇，從而依修正後之
    規定，僅限於「初犯」及「5 年後再犯」二種情形，始應先
    施以觀察、勒戒或強制戒治刑事處遇。經查，被告前因施用
    毒品案件，經觀察、勒戒後，認有繼續施用毒品傾向，而經
    法院裁定令入戒治處所強制戒治，並於97年8 月15日停止其
    處分之執行，迄97年9 月5 日期滿以執行完畢論，並經臺灣
    雲林地方法院檢察署檢察官以97年度戒毒偵字第84號為不起
    訴處分確定，而被告於上開觀察、勒戒執行完畢後5 年內再
    犯本件毒品危害防制條例第10條第1 項之罪，揆諸前揭規定
    ，即應逕依毒品危害防制條例第23條第2 項之規定追訴，並
    依法論科。
四、核被告所為，係犯毒品危害防制條例第10條第1 項之施用第
    一級毒品罪。被告為供施用而持有第一級毒品之數量，未有
    證據顯示達純質淨重10公克以上，是其持有第一級毒品之低
    度行為，應為施用第一級毒品之高度行為所吸收，不另論罪
    。
五、被告有事實欄所述之前案科刑及執行紀錄，此有臺灣高等法
    院被告前案紀錄表在卷可按，其受有期徒刑之執行完畢，5
    年內故意再犯本件有期徒刑以上之罪，為累犯，應依刑法第
    47條第1 項規定加重其刑。
六、爰審酌被告曾因施用毒品犯行，經施以觀察、勒戒及強制戒
    治處分後，仍繼續施用毒品，無視於毒品對於自身健康之戕
    害及國家對於杜絕毒品犯罪之禁令，然其犯後坦承犯行之態
    度良好，深具悔意，再衡及施用毒品犯罪之人，本亦具有無
    法戒斷毒癮之病人特質，暨其係因接受美沙酮治療後不久，
    尚未完全戒除施用海洛因習慣之際，及因父親、兄長過世，
    自身又發生車禍而身心痛苦之時，才又再犯本案，又衡之被
    告智識程度為國中畢業、有正當工作及其家庭狀況等一切情
    狀，量處如主文所示之刑。
七、據上論斷，應依刑事訴訟法第273 條之1 第1 項、第299 條
    第1項前段，毒品危害防制條例第10條第1項，刑法第11條前
    段、第47條第1項，判決如主文。
本案經檢察官黃立夫到庭執行職務。
中    華    民    國    99    年    11    月    26    日
                  刑事第四庭  法  官  楊  皓  潔
以上正本證明與原本無異。
如不服本判決，應於收受本判決後10日內向本院提出上訴書狀，
並應敘述具體理由。如未敘述上訴理由者，應於上訴期間屆滿後
20日內向本院補提理由書狀（均須按他造當事人之人數附繕本）
「切勿逕送上級法院」。
                               書記官  吳  伊  婷
中    華    民    國    99    年    11    月    26    日
附錄本案論罪科刑法條：
毒品危害防制條例第10條
施用第一級毒品者，處6 月以上5 年以下有期徒刑。
施用第二級毒品者，處3 年以下有期徒刑。

司法院資訊處製作；財團法人民間司法改革基金會備份。
